【裁判字號】    98,訴,756
【裁判日期】    980409
【裁判案由】    毒品危害防制條例
【裁判全文】
臺灣板橋地方法院刑事判決               98年度訴字第756號
公  訴  人  臺灣板橋地方法院檢察署檢察官
被      告  甲○○
                  （現另案於臺灣臺北監獄臺北分監執行中）
上列被告因違反毒品危害防制條例案件，經檢察官提起公訴（97
年度毒偵字第9503號），嗣因被告於本院準備程序中就被訴事實
為有罪之陳述，本院告知被告簡式審判程序之旨，並聽取當事人
之意見後，由本院合議庭裁定改由受命法官獨任依簡式審判程序
進行，判決如下：
    主  文
甲○○施用第一級毒品，累犯，處有期徒刑拾壹月。扣案之注射
針筒壹支，沒收之。
    事  實
一、甲○○前於民國89年間，因施用毒品案件，經本院89年度毒
    聲字第3515號裁定送勒戒處所觀察、勒戒後，因認無繼續施
    用毒品傾向，並由臺灣板橋地方法院檢察署檢察官於同日以
    89年度毒偵字第3396號為不起訴處分確定。又於90年間，因
    施用毒品案件，經本院經本院以90年度毒聲字第3420號裁定
    送勒戒處所觀察、勒戒後，因認無繼續施用毒品傾向，由同
    前署檢察官以90年度毒偵字第1714號為不起訴處分確定。再
    於91年間，因施用毒品案件，經同前署檢察官聲請強制戒治
    及聲請簡易判決處刑，聲請強制戒治部分，經本院以91年度
    毒聲字第1348號裁定令入戒治處所施以強制戒治，嗣經本院
    以91年度毒聲字第4143號裁定停止戒治，所餘戒治期間，付
    保護管束，於92年1 月29日停止其處分出所，迄至92年6 月
    11日保護管束期滿執行完畢，聲請簡易判決處刑部分，則經
    本院以91年度重簡字第741 號刑事簡易判決判處有期徒刑6
    月確定。又於92年間，因施用毒品、竊盜案件，分別經本院
    以92年度簡字第1314號判處有期徒刑6 月、以92年度簡字第
    2840號判處有期徒刑3 月確定，上開二罪經本院以93年度聲
    字第385 號裁定應執行有期徒刑8 月確定。復於93年間，因
    施用第一級毒品案件，經臺灣花蓮地方法院以93年度花訴字
    第11號判決有期徒刑9 月確定，又因施用第二級毒品案件，
    經同上法院以93年度簡上字第80號判決有期徒刑6 月確定，
    前開二罪嗣經同前法院以93年度聲字第595 號裁定應執行有
    期徒刑1 年2 月確定。前揭數案件宣告之有期徒刑部分接續
    執行，於94年9 月16日假釋交付保護管束，於95年3 月14日
    縮刑期滿執行完畢。再於96年間，因詐欺、施用第一級毒品
    案件，分別經本院以96年度簡字第1004號刑事簡易判決判處
    有期徒刑6 月確定、以96年度訴字第514 號刑事判決判處有
    期徒刑9 月確定；同年間，又因竊盜2 次案件，經臺灣桃園
    地方法院以96年度易字第574 號刑事判決各判處有期徒刑8
    月、7 月，並應執行有期徒刑1 年判決確定，嗣因上開四罪
    均符合96年減刑條例所定減刑條件，經同前法院以96年度聲
    減字第5676號裁定均經減刑併定應執行刑為有期徒刑1 年2
    月，甫於97年5 月17日縮刑期滿執行完畢（於本案構成累犯
    ）。
二、詎其猶不知悔改，於前揭強制戒治執行完畢後五年內已再犯
    上開施用毒品案件，並經法院判處罪刑確定後，復基於施用
    第一級毒品海洛因（以下簡稱海洛因）之犯意，於97年10月
    14日10時30分許，在臺北縣中和市秀朗橋下附近公園之公廁
    內，將海洛因加水置入針筒內再注射手臂血管之方式，施用
    海洛因1 次。嗣於同日11時許，為警在臺北市萬華區○○○
    路與和平西路口查獲，並扣得注射針筒1 支。經警採集其尿
    液檢體送鑑驗後，結果呈嗎啡陽性反應，始悉上情。
三、案經臺北市政府警察局萬華分局移送臺灣臺北地方法院檢察
    署檢察官呈請臺灣高等法院檢察長轉臺灣板橋地方法院檢察
    署檢察官偵查起訴。
    理  由
壹、程序方面：
    查本件被告甲○○所犯並非死刑、無期徒刑、最輕本刑為三
    年以上有徒刑之罪或高等法院管轄第一審案件，而其於準備
    程序進行中，被告先就被訴事實為有罪之陳述，經法官告知
    簡式審判程序之旨，並聽取公訴人及被告之意見後，本院認
    適宜改依簡式審判程序進行，爰依刑事訴訟法第273 條之1
    第1 項、第284 條之1 規定，由本院合議庭以裁定由受命法
    官獨任進行簡式審判程序，合先敘明。
貳、實體方面：
一、上揭事實，業據被告於警詢、偵查及本院審理時坦承不諱，
    復有搜索扣押筆錄、扣押物品目錄表各乙份、扣案物品照片
    1 幀存卷可稽。又被告為警查獲時所採其尿液送驗結果，係
    呈嗎啡陽性反應，此有臺北市政府警察局偵辦毒品案件尿液
    檢體委驗單（尿液檢體編號：034182）、台灣尖端先進生技
    醫藥股份有限公司於97年10月24日出具之濫用藥物檢驗報告
    （報告編號：萬華-7）各1 份在卷可稽。被告之任意性自白
    有上開補強證據可佐，核與事實相符。
二、按於92年7 月9 日新修正並於93年1 月9 日施行之毒品危害
    防制條例刪除二犯及三犯之規定，一改修法前繁雜之處遇程
    序，僅將施用毒品者簡化區分為初犯、再犯，並認施用毒品
    者係屬病患性犯人，以觀察、勒戒戒除其身癮，並以強制戒
    治去除其心癮。經觀察、勒戒或強制戒治執行完畢釋放後，
    若係五年後再犯該條例第10條施用毒品罪者，與同條例第20
    條第1 項、第2 項關於「初犯」之處理方式相同，檢察官應
    先聲請法院裁定令被告入勒戒處所觀察、勒戒，並視有無繼
    續施用毒品傾向，決定應予釋放、為不起訴之處分，或應聲
    請法院裁定令入勒戒處所強制戒治；若係五年內「再犯」同
    條例第十條施用毒品罪者，依同條例第23條第2 項規定，檢
    察官則應依法追訴。觀諸該條例第20條第3 項之修正理由：
    「觀察、勒戒或強制戒治五年後再犯者，顯見前所實施之觀
    察、勒戒或強制戒治已足以遮斷其施用毒品之癮，為期自新
    及協助其戒除毒癮，對此五年後再犯者，爰明定仍適用初犯
    之規定，先經觀察、勒戒、強制戒治之程序。」及同條例第
    23條第2 項之修正理由：「為配合簡化施用毒品犯之刑事處
    遇程序，並鑑於經觀察、勒戒或強制戒治執行完畢釋放後五
    年內再犯者，其再犯率甚高，原據以實施之觀察、勒戒及強
    制戒治既已無法收其實效，自應施以刑事處遇。」顯然如施
    用毒品者係前經觀察、勒戒或強制戒治等治療程序執行完畢
    五年後，始再施用毒品之「初犯」，因前所執行之觀察、勒
    戒或強制戒治已足收戒除毒癮之效，自應重新執行觀察、勒
    戒或強制戒治等治療程序，並於治療程序執行完畢後，由檢
    察官為不起訴處分，毋庸對之追訴處罰；反之，在「再犯」
    之情形，因其先前所為治療程序顯未能收戒斷毒癮之效，且
    考量施用毒品者之再犯率偏高，乃簡化其刑事處遇程序，而
    逕予追訴處罰，不再施以治療程序。參酌上開立法理由，修
    正毒品危害防制條例就施用毒品者，祇於「初犯」及「五年
    後再犯」二種情形，有其追訴條件之限制，即須於初犯經觀
    察、勒戒或強制戒治釋放後，「五年內均無施用毒品之行為
    」，始能認其前所實施之觀察、勒戒或強制戒治已足遮斷毒
    癮，而得於五年後再犯時，再予適用初犯之規定，重行觀察
    、勒戒等程序。倘五年內已經再犯，被依法追訴處罰，縱其
    第三次（或第三次以上）施用毒品之時間在初犯釋放五年以
    後，即與「五年後再犯」之情形有別，且因已於「五年內再
    犯」，顯見其再犯率甚高，原實施觀察、勒戒或強制戒治，
    已無法收其實效，而無五年戒斷期之存在，自無再經觀察、
    勒戒及強制戒治之必要，應由檢察官逕行起訴，始符新法修
    正之本旨。經查，本案被告前於89年及90年間，均因施用毒
    品案件，先後二次經本院先後以89年度毒聲字第3515號、90
    年度毒聲字第3420號均裁定送勒戒處所觀察、勒戒後，均因
    認無繼續施用毒品傾向，由臺灣板橋地方法院檢察署檢察官
    先後以89年度毒偵字第3396號、90年度毒偵字第1714號各為
    不起訴處分確定。又於91年間，因施用毒品案件，經同前署
    檢察官聲請強制戒治及聲請簡易判決處刑，聲請強制戒治部
    分，經本院以91年度毒聲字第1348號裁定令入戒治處所施以
    強制戒治，嗣經本院以91年度毒聲字第4143號裁定停止戒治
    ，所餘戒治期間，付保護管束，於92年1 月29日停止其處分
    出所，迄至92年6 月11日期滿執行完畢；聲請簡易判決處刑
    部分，經本院以91年度重簡字第741 號刑事簡易判決判處有
    期徒刑6 月確定。另於92年間，因施用毒品案件，經本院以
    92年度簡字第1314號判處有期徒刑6 月；復於93年間，因施
    用第一級毒品案件，經臺灣花蓮地方法院以93年度花訴字第
    11號判決有期徒刑9 月確定，又因施用第二級毒品案件，經
    同上法院以93年度簡上字第80號判決有期徒刑6 月確定，前
    開二罪嗣經同前法院以93年度聲字第595 號裁定應執行有期
    徒刑1 年2 月確定。再於96年間，因施用第一級毒品案件，
    經本院以96年度訴字第514 號刑事判決判處有期徒刑9 月確
    定，此有台灣高等法院被告前案紀錄表存卷可考。而被告既
    曾於上開強制戒治執行完畢釋放後五年內，已再犯施用毒品
    案件，並經判刑確定，則本案被告於本次即自97年10月14日
    ，又施用第一級毒品1 次之犯行，雖係於前揭強制戒治後逾
    五年之後三犯以上，惟依上開說明，足認被告經上開強制戒
    治之執行後，未足以遮斷其施用毒品之癮，自與前揭條例第
    20條第3 項之規定僅得適用於「再犯」之情形不合（此有最
    高法院95年度台非字第59號判決、95年度第7 次刑事庭會議
    決議可參），故本件公訴人逕向本院提起追訴，於法要無不
    合，附此陳明。綜上，本案事證明確，被告犯行堪以認定，
    應依法論科。
三、查海洛因屬於毒品危害防制條例第2 條第2 項第1 款所規定
    之第一級毒品，核被告所為，係犯毒品危害防制條例第10條
    第1 項之施用第一級毒品罪。被告施用前持有第一級毒品之
    低度行為，為進而施用之高度行為所吸收，不另論罪。又被
    告有前揭事實欄所載之宣告刑及執行紀錄，有上述前案紀錄
    表在卷可稽，被告於有期徒刑執行完畢後五年內故意再犯有
    期徒刑以上之本罪，為累犯，應依刑法第47條第1 項規定，
    加重其刑。審酌被告有多次施用毒品前科，品行非佳，且曾
    經觀察勒戒2 次及強制戒治1 次執行完畢，竟再為本件施用
    毒品犯行，顯見其不思悔改，自制力亦顯不佳，足以戕害其
    身心，滋生其他犯罪，惡化治安，嚴重損及公益；惟另考量
    被告於犯後已坦承犯行，而其施用毒品行為於本質上係屬自
    我戕害行為，反社會性之程度應屬較低等一切情狀，量處如
    主文所示之刑，以資懲儆。又扣案之注射針筒1 支，係供被
    告施用毒品所用之物，且係被告所有，業據被告於本院審理
    時供明在卷，爰依刑法第38條第1 項第2 款規定，併予宣告
    沒收。
據上論斷，應依刑事訴訟法第273 條之1 第1 項、第299 條第1
項前段，毒品危害防制條例第10條第1 項，刑法第11條前段、第
47條第1 項、第38條第1 項第2 款，判決如主文。
本案經檢察官乙○○到庭執行職務。
中    華    民    國    98    年    4     月    9     日
                  刑事第十七庭法  官  林淑婷
上列正本證明與原本無異。
如不服本判決，應於判決送達後10日內敘明上訴理由，向本院提
出上訴狀 (應附繕本) ，上訴於臺灣高等法院。其未敘述上訴理
由者，應於上訴期間屆滿後20日內向本院補提理由書「切勿逕送
上級法院」。
                              書記官  莊川億
中    華    民    國    98    年    4     月    10    日
附錄本案論罪科刑法條全文：
毒品危害防制條例第十條
施用第一級毒品者，處六月以上五年以下有期徒刑。
施用第二級毒品者，處三年以下有期徒刑。


司法院資訊處製作；財團法人民間司法改革基金會備份。
